【裁判字號】    90,訴,1844
【裁判日期】    900827
【裁判案由】    毒品危害防制條例
【裁判全文】
臺灣臺中地方法院刑事判決                          九十年度訴字第一八四四號
    公  訴  人  臺灣臺中地方法院檢察署檢察官
    被      告  甲○○
右列被告因違反毒品危害防制條例案件，經檢察官提起公訴（九十年度毒偵字第三六
六二號），本院判決如左：
    主  文
甲○○連續施用第一級毒品，處有期徒刑壹年，扣案之海洛因伍包（含包裝重共計伍
拾點柒公克）沒收銷燬之；又連續施用第二級毒品，處有期徒刑捌月，扣案之安非他
命包（含包裝重共計拾柒點公克）沒收銷燬之。主刑部分應執行有期徒刑壹年
陸月。
    事  實
一、甲○○曾因施用毒品案件，經本院以八十八年度毒聲字第一０七八號及八十八年
    度毒聲字第四六二九號裁定送勒戒處所觀察、勒戒後，均認無繼續施用毒品之傾
    向，由臺灣臺中地方法院檢察署檢察官分別於民國八十八年三月三日及八十八年
    十一月十六日，以八十八年度偵字第五五一一號及八十八年度毒偵緝字第一二四
    號為不起訴處分確定；再因施用第一級毒品及第二級毒品，經本院以八十九年度
    毒聲字第四六一五號裁定令入戒治處所施以強制戒治，另由臺灣臺中地方法院檢
    察署檢察官向本院提起公訴，經本院以八十九年度訴字第二五三三號及八十九年
    度易字第二四三四號刑事判決，就甲○○施用第一級毒品及第二級毒品之犯行分
    別判處有期徒刑十月及六月，並分別於八十九年十二月十八日及八十九年十一月
    二十九日確定。甲○○於強制戒治期間滿三月後，被評定為合格，由本院以八十
    九年度毒聲字第七五一八號裁定停止戒治，所餘戒治期間，付保護管束，並於九
    十年一月十六日出所，然其於保護管束期間，仍不知警惕，於五年內，復另行基
    於概括犯意，自九十年四月間某日起至同年七月十九日止，在臺中市○○區○○
    路四九二號七樓之三住處，以將第一級毒品海洛因摻入香煙內點燃後吸用其煙霧
    之方式，約每一至二日施用一次，連續多次施用第一級毒品海洛因；復另行起意
    ，基於概括犯意，自九十年四月間某日起至同年七月十九日一時三十分許前四日
    內某時止，在上址住處，將第二級毒品安非他命摻入香煙內點燃後吸用其霧化氣
    體之方式，約每三日一次，連續多次施用第二級毒品安非他命。甲○○嗣於九十
    年七月十九日一時三十分許，在上址住處經警查獲，扣得其所持有之第一級毒品
    海洛因五包（含包裝重共計五十．七公克）及第二級毒品安非他命三包（含包裝
    重共計三十七．三公克），經警採集其尿液送請長興醫院及臺中市衛生局檢驗結
    果，分別呈嗎啡及甲基安非他命陽性反應，而得悉上情。
二、案經臺中市警察局第三分局報告臺灣臺中地方法院檢察署檢察官偵查起訴。
    理  由
一、訊之被告甲○○對其自九十年四月中旬某日起至同年七月十九日曾在上址租住處
    連續多次施用第一級毒品海洛因，另自九十年四月中旬某日起至同年七月十九日
    為警查獲前一週內某日止，在同一地點連續施用第二級毒品安非他命之事實均坦
    承不諱，其於九十年七月十九日經警採集其尿液送請長興醫院及臺中市衛生局檢
    驗結果，分別呈嗎啡及甲基安非他命陽性反應，有長興醫院毒藥物濃度測定檢驗
    報告單、臺中市衛生局煙毒尿液檢驗成績書及臺中市警察局第三分局委託驗尿液
    代號與真實姓名對照表各一件附卷可稽，復有第一級毒品海洛因五包（含包裝重
    共計五十．七公克）及第二級毒品安非他命三包（含包裝重共計三十七．三公克
    ）扣案可資佐證。按甲基安非他命經口服投與後約百分之七十於二十四小時內自
    尿中排出，約百分之九十於九十六小時內自尿中排出，由於目前國內尿液中甲基
    安非他命之檢驗僅為鑑定其是否呈陽性反應尚未定其含量，且甲基安非他命成分
    之檢出與其投與方式、投與量、個人體質、採尿時間與檢測儀器之精密度等諸多
    因素有關，因此僅憑尿液中呈安非他命陽性反應，並無法確實推算吸食時間距採
    集時間之長短，惟依上述資料推斷，最長可能不會超過四日，有行政院衛生署藥
    物食品檢驗局中華民國八十一年二月八日（８１）藥檢壹字第００１１５６號函
    一件可資參照，被告於九十年七月十九日一時三十分許為警所採集尿液經檢驗結
    果既呈甲基安非他命陽性反應，依據前揭函示意旨，堪認其最後施用安非他命之
    時間係在該次採尿時間前四日內某時點，附此敘明。綜上，被告前揭自白應與事
    實相符，堪以採信。
二、查被告曾因施用毒品案件，經本院以八十八年度毒聲字第一０七八號及八十八年
    度毒聲字第四六二九號裁定送勒戒處所觀察、勒戒後，均認無繼續施用毒品之傾
    向，由臺灣臺中地方法院檢察署檢察官分別於八十八年三月三日及八十八年十一
    月十六日，以八十八年度偵字第五五一一號及八十八年度毒偵緝字第一二四號為
    不起訴處分確定；再因施用第一級毒品及第二級毒品，經本院以八十九年度毒聲
    字第四六一五號裁定令入戒治處所施以強制戒治，另由臺灣臺中地方法院檢察署
    檢察官向本院提起公訴，經本院以八十九年度訴字第二五三三號及八十九年度易
    字第二四三四號刑事判決，就被告施用第一級毒品及第二級毒品之犯行分別判處
    有期徒刑十月及六月，並分別於八十九年十二月十八日及八十九年十一月二十九
    日確定，有臺灣臺中地方法院檢察署刑案資料查註紀錄表、臺灣高等法院被告全
    國前案紀錄表、本院八十九年度訴字第二五三三號及八十九年度易字第二四三四
    號刑事判決各一件在卷可憑。是被告於前案判決確定後，自九十年四月間起之施
    用第一級毒品及第二級毒品行為，自不在該確定判決既判力之範圍內，無一事不
    再理原則之適用，核屬另一獨立之犯罪行為。又毒品危害防制條例對於施用毒品
    者，並未予以除罪，施用毒品之行為仍屬犯罪，本應受刑罰之評價，惟因施用毒
    品者屬「病態性犯人」，毒品危害防制條例為維護施用毒品行為人之身心健康，
    乃明定應施以類似病患治療之觀察、勒戒或強制戒治等療程，並僅在該條例第二
    十條第二項、第二十三條第一項所定之條件下（亦即：(一)初犯經觀察、勒戒，無
    繼續施用毒品之傾向，(二)五年內再犯經觀察、勒戒，無繼續施用毒品之傾向，(三)
    一犯經觀察、勒戒，有繼續施用毒品之傾向，再經強制戒治期滿），始免予刑罰
    訴追外，對每一施用毒品之行為，仍應施予罪刑之評價。被告五年內再犯施用毒
    品之行為，既經另案判決確定，其後再為施用毒品之行為，當不在前揭刑罰豁免
    之列，自應予論罪科刑。至毒品危害防制條例第二十二條第二項中段所稱違反保
    護管束應遵守事項情節重大者，得由檢察官聲請法院裁定撤銷停止戒治之規定，
    應係類如保安處分執行法第四條之一第二項前段之立法意旨，僅就已進行之強制
    戒治處分，繼續執行，即足收戒除毒癮之治療目的，無再向法院聲請裁定送觀察
    、勒戒或強制戒治之實益，並非限制停止戒治期間之施用毒品行為，「僅」得撤
    銷停止戒治，不得提起公訴。否則停止戒治前施用毒品之行為，應論處刑罰，停
    止戒治後之施用毒品行為，非難性較前者更高，反而不得訴追處罰，無異鼓勵犯
    罪。足見立法者之本意，當無以強制戒治之療程尚未完成，認停止戒治期間之施
    用毒品行為，無再為罪刑評價之必要，且在再犯、三犯或三犯以上之情形均然，
    不得割裂解釋，認再犯僅得撤銷停止戒治，不得提起公訴；三犯或三犯以上者，
    除得撤銷停止戒治，亦可提起公訴。職是之故，毒品危害防制條例所稱之「再犯
    」、「三犯」，應以經檢察官為不起訴處分及法院判決確定之次數為斷，而非以
    觀察、勒戒或強制戒治等療程完結之次數為準。本件被告三犯施用毒品之行為，
    既已另案判決確定，其於停止戒治期間，再為施用毒品之行為，除符合毒品危害
    防制條例第二十二條第二項中段撤銷停止戒治之事由，亦同時為一犯罪之行為，
    核屬三犯以上無疑。綜上所述，被告在五年內三犯以上施用第一級毒品及第二級
    毒品之罪證明確，其犯行洵堪認定。
三、按海洛因屬毒品危害防制條例第二條第二項第一款所稱之第一級毒品；安非他命
    則屬同條例第二條第二項第二款所稱之第二級毒品，被告三犯以上施用海洛因之
    行為，核係犯毒品危害防制條例第十條第一項之施用第一級毒品罪；至其三犯以
    上施用安非他命之行為，則係犯同條例第十條第二項之施用第二級毒品罪。被告
    為供施用第一級毒品及第二級毒品而持有各該級毒品之低度行為，應分別為施用
之高度行為所吸收，均不另論罪。其先後多次施用第一級毒品及第二級毒品之犯
    行，均時間緊接，所犯構成要件相同，顯係基於概括犯意反覆為之，皆應依連續
    犯之規定論以一罪，並依法加重其刑。被告所犯前述二罪，犯意各別，行為互殊
    ，應予分論併罰。爰審酌被告曾有違反槍砲彈藥刀械管制條例及麻醉藥品管理條
    例之前科（見卷附臺灣臺中地方法院檢察署刑案資料查註紀錄表及臺灣高等法院
    被告全國前案紀錄表）、素行非佳、犯罪之動機、手段、坦承犯行之犯後態度，
    其因施用毒品之犯行，經二次觀察、勒戒及強制戒治，於停止戒治期間猶故態復
    萌，再行施用毒品海洛因及安非他命，無視於毒品對於自身健康之戕害及國家對
    於杜絕毒品犯罪之禁令，惡性非輕，雖被告已再經本院裁定令入戒治處所施以強
    制戒治，惟此乃為矯正治療其施用毒品惡習，並預防再犯之特別措施，核屬保安
    處分之一種，與其所應受之刑罰，性質並非相同，本件被告既屢犯不改，量刑自
    不宜過輕等一切情狀，就其所犯前述二罪分別量處如主文所示之刑，並定其應執
    行之刑，以示懲儆。扣案之第一級毒品海洛因五包（含包裝重共計五十．七公克
    ）及第二級毒品安非他命三包（含包裝重共計三十七．三公克），均應依毒品危
    害防制條例第十八條第一項前段規定沒收銷燬之。
四、公訴意旨另以：被告甲○○於九十年一月十六日經本院裁定停止戒治付保護管束
    期間，基於概括犯意，自九十年一月下旬起至前揭經本院論罪科刑之犯行開始之
    時止，另有連續多次施用第一級毒品海洛因及第二級毒品安非他命之行為，並以
    被告於警訊、偵查中之自白、扣案之海洛因、安非他命及長興醫院毒藥物濃度測
    定檢驗報告單，為其論據。然按犯罪事實應依證據認定之，無證據不得推定其犯
    罪事實；又被告之自白，不得作為有罪判決之唯一證據，仍應調查其他必要之證
    據，以察其是否與事實相符，刑事訴訟法第一百五十四條、第一百五十六條第二
    項分別定有明文。訊之被告堅決否認曾於九十年一月中旬起至前述經本院論處罪
    刑之犯行開始之日前，有何施用第一級毒品及第二級毒品之犯行，辯稱：伊係自
    九十年四月中旬起承租臺中市○○區○○路四九二號七樓之三房屋後，始開始施
    用第一級毒品及第二級毒品等語。經查，被告於九十年七月十九日經警查獲時所
    採集尿液經送請長興醫院及臺中市衛生局檢驗結果，分別呈嗎啡及甲基安非他命
    陽性反應，固有前述長興醫院毒藥物濃度測定檢驗報告單、臺中市衛生局煙毒尿
    液檢驗成績書及臺中市警察局第三分局委託驗尿液代號與真實姓名對照表各一件
    在卷足憑，然此僅能證明被告自白其於九十年四月間某日起至七月十九日止曾施
    用海洛因，另自九十年四月間某日起至同年七月十九日前一星期內某時點曾施用
    安非他命等語與事實相符，尚無從據以推論被告自九十年一月中旬起至同年三月
    間另有施用第一級毒品及第二級毒品之犯行，至扣案之第一級毒品海洛因及第二
    級毒品安非他命，亦無法證明被告於前述期間有何施用第一級毒品及第二級毒品
    之行為。故本件除被告於警訊及偵查中之自白外，並無其他證據可資證明被告於
    停止戒治付保護管束後，除前揭經論罪科刑之犯行外，另有施用第一級毒品及第
    二級毒品之行為，依據前揭規定，當不得僅憑被告之自白，即認被告曾於九十年
    一月中旬起至前述經本院論處罪刑之犯行開始之前，曾連續多次施用第一級毒品
    及第二級毒品，本件既不能證明被告犯此部分之罪，本應為無罪之諭知，惟公訴
    人認此部分與被告前揭經論罪科刑部分，有連續犯之裁判上一罪關係，爰不另諭
    知無罪。
五、據上論斷，應依刑事訴訟法第二百九十九條第一項前段，毒品危害防制條例第十
    條第一項、第二項、第十八條第一項前段、第二十條第三項，刑法第十一條前段
    、第五十六條、第五十一條第五款，判決如主文。
中      華      民      國    九十    年      八      月      二十七    日
                              臺灣臺中地方法院刑事第一庭
                                      法  官  鍾  啟  煒
右正本證明與原本無異。
如不服本判決，應於判決送達後十日內向本院提出上訴狀，上訴於臺灣高等法院臺中
分院( 須附繕本 )。
                                      書記官
中      華      民      國    九十    年      八      月      二十八    日
附錄論罪科刑之法條︰
毒品危害防制條例第十條第一項：施用第一級毒品者，處六月以上五年以下有期徒刑
。
毒品危害防制條例第十條第二項：施用第二級毒品者，處三年以下有期徒刑。


司法院資訊處製作；財團法人民間司法改革基金會備份。
